臺灣桃園地方法院交通事件裁定　　　　 96年度交聲字第130號
原處分機關　交通部公路總局新竹區監理所桃園監理站
異　議　人
即受處分人　甲○○
上列受處分人因違反道路交通管理處罰條例案件，對於交通部公
路總局新竹區監理所桃園監理站民國九十六年一月十九日所為之
桃監裁罰字第五二－ＤＢ0000000號裁決書，聲明異議，
本院裁定如下：
    主  文
原處分撤銷。
甲○○汽車駕駛人，駕駛執照業經吊扣期間駕駛機器腳踏車，處
罰鍰新臺幣陸仟元，並吊銷其駕駛執照，壹年內不得考領駕駛執
照。
    理  由
一、原處分意旨略以：異議人即受處分人甲○○（下稱異議人）
    前因酒醉駕車，經交通部公路總局新竹區監理所桃園監理站
    （下稱原處分機關）裁處吊扣駕駛執照，吊扣期間自民國九
    十五年六月六日起至九十六年六月五日止，詎異議人於吊扣
    駕駛執照期間，即九十五年九月二十一日夜間十一時二十五
    分許，騎乘車牌號碼為Ｆ五Ｐ－八七八號重型機車，嗣行經
    振興路與振興路一一五一巷口（舉發通知單及裁決書均誤載
    為振興西勢路口應予更正）處，為警當場查獲，並掣單舉發
    其有「駕照吊扣期間騎乘重機車」之違規，嗣原處分機關以
    異議人違規事實明確，依道路交通管理處罰條例第二十一條
    第一項第五款規定，而於九十六年一月十九日以桃監裁字第
    裁五二－ＤＢ0000000號裁決書逕行裁決處異議人罰
    鍰新台幣九千六百元，並吊銷駕駛執照。
二、異議意旨略以：異議人固坦承其駕駛執照業遭吊扣執行中，
    且於吊扣駕照期間即九十五年九月二十一日夜間十一時二十
    五分許，騎乘前揭重型機車，惟辯稱：員警攔檢當時其並無
    其他違規情事，是員警無故突然由後方超車攔停，且違規地
    點嚴重誤植，應為振興路與振興路一一五一巷口而非振興西
    勢路（其中西勢路應為西勢湖路之誤載），再者舉發通知單
    上所載應到案日期竟為舉發當日（即九十五年九月二十一日
    ），而異議人於當日被舉發時間為夜間十一時二十五分，要
    如何及向何人報到，為此聲明異議云云。
三、按汽車駕駛人，駕駛執照吊扣期間駕車者，處六千元以上一
    萬二千元以下之罰鍰，並吊銷其駕駛執照，道路交通管理處
    罰條例第二十一條第一項第五款、第四項分別定有明文。又
    汽車駕駛人，曾依本條例其他各條規定吊銷駕駛執照者，一
    年內不得考領駕駛執照，同條例第六十七條第三項亦有明文
    。
四、經查：
（一）本件違規事實係異議人於九十五年九月二十一日夜間十一
      時二十五分許，騎乘車牌號碼為Ｆ五Ｐ－八七八號重型機
      車，行經振興路與振興路一一五一巷口處時，為桃園縣政
      府警察局龜山分局員警舉發其「駕照吊扣期間騎乘重機車
      」，而填掣桃園縣政府警察局桃警局交字第ＤＰ0000
      000號舉發違反道路交通管理事件通知單，裁決機關並
      於九十六年一月十九日裁處異議人罰鍰新臺幣九千六百元
      ，並吊銷駕駛執照等情，為異議人所坦認，並有聲明異議
      狀、前揭舉發違反道路交通管理事件通知單影本及裁決書
      各一紙附卷可稽，而異議人之機車駕駛執照，於本件違規
      事件發生時尚在吊扣期間一節，有汽車駕照基本資料、違
      規查詢報表各一份在卷可按，是異議人於上揭時、地違規
      騎乘機車之事實，堪可認定。至舉發通知單及裁決書上所
      載之違規地點雖為龜山鄉○○○○路口，然查，龜山鄉○
      ○○○路等情，業經本院向龜山鄉戶政事務所查詢無誤，
      有本院電話紀錄查詢表一紙在卷足憑，是本件舉發通知單
      及裁決書上所載之違規地點即有所違誤，而異議人亦坦認
      其於振興路與振興路一一五一巷口處為警攔查之事實，從
      而原處分機關未查及此，遽依上開舉發通知單上所載，認
      異議人於前開時、地有駕駛執照吊扣期間駕駛之違規逕予
      處分，自有未洽，惟該錯誤尚不影響原處分結論之正確性
      ，是自應由本院予以更正，附此敘明。
（二）異議人雖以其當時並無其他違規情事，然警察無故由後方
      超車攔停等語置辯，惟按，道路交通管理之稽查、違規記
      錄，由交通勤務警察執行之，又警察對於已發生危害或依
      客觀合理判斷易生危害之交通工具，得予以攔停並採行下
      列措施：要求駕駛人或乘客出示相關證件或查證其身分。
      (2)檢查引擎、車身號碼或其他足資識別之特徵。(3)要求駕
      駛人接受酒精濃度測試之檢定。警察因前項交通工具之駕
      駛人或乘客有異常舉動而合理懷疑其將有危害行為時，得
      強制其離車。有事實足認其有犯罪之虞者，並得檢查交通
      工具，道路交通管理處罰條例第七條第一項、警察職權行
      使法第八條第一項及第二項等規定可資參照，是異議人所
      辯員警無故由後方超車攔停，僅屬警員稽查違規之方式是
      否妥當之問題，難認警員向異議人索閱證件有何違法之處
      ；況本件異議人有無上開交通違規行為，方為本件所應審
      究爭點，至於警員有無無故由後方超車攔停異議人，並不
      影響異議人交通違規行為之判斷，而異議人確有前揭違規
      事實，已如前述，從而異議人前開所辯，即非可採。
（三）而異議人本件違規，經警方攔檢舉發，並填掣桃警局交字
      第ＤＢ0000000號舉發通知單後，一聯交付被通知
      人收執，一聯交付移送受理機關，惟上開交付被通知人收
      執聯之舉發通知單其上所載應到案日期係為九十五年九月
      二十一日，而交付移送受理機關收執聯之舉發通知單其上
      所載應到案日期經警員羅孝忠更正為九十五年十月六日乙
      節，有本聯交被通知人收執及本聯移送受理機關之舉發通
      知單影本各一紙在卷可查，而經本院電詢原處分機關結果
      ，該移送受理機關聯之舉發通知單其上所載之應到案日期
      ，於收受時即已做更正，而就更正後之舉發通知單其並無
      再行送達異議人云云，此有本院辦理刑事案件電話紀錄查
      詢表一紙附卷可稽。按行政處分如有誤寫、誤算或其他類
      此之顯然錯誤者，處分機關得隨時或依申請更正之；前項
      更正附記於原處分書及其正本，如不能附記者，應製作更
      正書以書面通知相對人或已知之利害關係人，行政程序法
      第一百零一條定有明文，從而本件原處分機關未將更正後
      之內容，通知於異議人於法即有未合。再者，違反道路交
      通管理事件統一裁罰基準表係根據受處分人逾越應到案期
      限日數之久暫設有異其處罰金額之裁量標準，揆其旨，顯
      認「逾越應到案期限」亦屬可責原因之一，逾期越久，可
      責程度越高，方有從重裁罰之必要，準此以解，「逾越應
      到案期限」既屬可責原因之一，則得將此納為「裁量事項
      」以酌定應處罰鍰金額之前提，自須以受處分人就「逾越
      」之情形具有可歸責之事由存在為限。本件原舉發單位之
      舉發通知單雖已合法送達予異議人，然該舉發通知單送達
      異議人時，其上所載應到案日期為九十五年九月二十一日
      等情，已如前述，是異議人縱有逾應到案期限仍未繳納罰
      鍰之情事，亦顯無任何可歸責之事由存在，則其在無責之
      情況下「逾越應到案期限」，原處分機關自不得將此情形
      納為裁量事項。
五、綜上所述，本件異議人確有在前揭時地於駕駛執照吊扣期間
    ，騎車重機車之違規，已如前述，從而原處分機關依道路交
    通管理處罰條例第二十一條第一項第五款、同條第四項，裁
    處異議人罰鍰，固非無見，然其據為裁量所審酌之基礎事實
    顯有違誤，原處分即難謂為適當，又原處分機關未依道路交
    通管理處罰條例第六十七條第三項之規定諭知一年內禁考，
    亦有未洽。異議人聲明異議意旨指摘原處分不當，為有理由
    ，自應由本院將原處分撤銷，另為裁定如主文第二項所示。
據上論斷，應依道路交通管理處罰條例第八十七條第二項、道路
交通案件處理辦法第二十條，裁定如主文。
中　　華　　民　　國　　96　　年　　5 　　月　　21　　日
                        臺灣桃園地方法院交通法庭
                                法  官  柯姿佐
以上正本證明與原本無異。
如不服本裁定，應於裁定送達後5 日內向本院提出抗告狀。
  　　　　　　　　　　　　　　　書記官　蔡紫凌
中　　華　　民　　國　　96　　年　　5 　　月　　29　　日
